【裁判字號】    95,聲,433
【裁判日期】    950915
【裁判案由】    返還擔保金
【裁判全文】
臺灣嘉義地方法院民事裁定  95年度聲字第433號
聲  請  人  丙○○
相  對  人  本川營造有限公司
兼法定代理  甲○○
人
相  對  人  乙○○
上列當事人間聲請返還擔保金事件，本院裁定如下：
    主  文
聲請駁回。
聲請訴訟費用由聲請人負擔。
    理  由
一、本件聲請人聲請返還板橋地方法院94年度存字第1987號提存
    事件之擔保金新臺幣300,000元。其陳述略稱：聲請人與相
    對人間因損害賠償事件，前遵鈞院94年度裁全字第486號民
    事裁定提存新臺幣300,000元，而聲請對相對人之財產為假
    扣押在案。茲因，應供擔保之原因已消滅及已得部份受擔保
    利益人之同意返還，自得請求返還擔保金云云，並提出本院
    94 年度全字第486號民事裁定影本、提存書、同意書、公司
    變更登記表正本等為證。
二、按返還擔保金，依民事訴訟法第106條準用同法第104條之規
    定，須符合：（１）應供擔保之原因消滅者；（２）供擔保
    人證明受擔保利益人同意返還者；（３）訴訟終結後供擔保
    人證明已定20日以上之期間催告受擔保利益人行使權利而未
    行使者之要件，法院始得裁定返還擔保金。所謂應供擔保原
    因消滅，係擔保債務人因假扣押所受之損害，故必待無損害
    發生，或債權人本案勝訴確定，或就所生之損害已經賠償時
    ，始得謂應供擔保之原因消滅（最高法院五十三年度臺抗字
    第二七九號判例意旨參照）。至所謂訴訟終結，在因假扣押
    或假處分所供擔保之情形，因該擔保係為保障受擔保利益人
    因不當假扣押或假處分所受損害而設，倘執行法院已依假扣
    押或假處分裁定實施假扣押或假處分之執行，則在供擔保人
    撤回假扣押或假處分之執行前，受擔保利益人所受損害仍可
    能繼續發生，損害額既未確定，自無強令其行使權利之理。
    聲請人固已得到受擔保利益人本川營造有限公司及甲○○同
    意返還，惟受擔保利益人尚有乙○○，聲請人迄未得到相對
    人乙○○之同意，亦未依前揭條文（３）規定辦理。聲請人
    固主張因迄未對相對人乙○○之財產執行假扣押，且本院94
    年度全字第486號民事裁定己逾三十日之法定期間，無法再
    對乙○○之財產執行假扣押，故相對人乙○○已無遭受假扣
    押致生損害之可能，應係供擔保原因消滅。
三、查聲請人迄未對相對人乙○○之財產執行假扣押乙節，固經
    本院向台灣板橋地方法院調94年度執全字第2022號卷核閱屬
    實。惟按強制執行法第一百三十二條第三項規定，債權人收
    受假扣押或假處分裁定已逾三十日者，不得聲請執行。前開
    係指於收受假扣押或假處分裁定後之第一次聲請執行而言，
    其後因發現查封之債務人財產不足清償債務時，債權人始追
    加查封者，不在此限，是以債權人發現其查封之財產不足以
    保全其債權時，尚得對債務人其他財產為假扣押 (臺灣高等
    法院91年度抗字第1173號裁定參照)。依此意旨，似寓有聲
    請人於第一次聲請假扣押執行時係在三十日內，嗣即可於逾
    三十日後追加執行同一債務人之財產，及聲請執行其他尚未
    執行之債務人財產，故乙○○之財產仍有被執行假扣押之可
    能，是供擔保原因仍未消滅。依上說明，聲請人之聲請不合
    返還擔保金之要件，本件聲請人之聲請，應予駁回。
四、依民事訴訟法第95條、第78條裁定如主文。
中    華    民    國    95    年    9     月    15    日
                  民二庭法  官  蔡虔霖
以上正本係照原本作成。
如對本裁定抗告應於送達後10日內向本院提出抗告狀。
中    華    民    國    95    年    9     月    15    日
                        書記官  張振崑


司法院資訊處製作；財團法人民間司法改革基金會備份。
